臺灣高雄地方法院民事判決　九十一年訴字第一三四六號
　　原　　　告　台灣土地銀行
　　法定代理人　戊○○
　　訴訟代理人　丁○○
　　　　　　　　丙○○
　　　　　　　　乙○○
　　　　　　　　庚○○
　　被　　　告　己○○
　　　　　　　　甲○○
右當事人間請求清償借款事件，本院判決如左：
    主    文
被告應連帶給付原告新台幣肆佰參拾伍萬肆仟伍佰玖拾參元，及自民國九十年九月三
日起至清償日止，按週年利率百分之八點三四七計算之利息，並自民國九十年十月四
日起至清償日止，逾期在六個月以內者，按上開利率百分之十，逾期超過六個月者，
按上開利率百分之二十計算之違約金。
訴訟費用由被告連帶負擔。
本判決於原告以新台幣壹佰肆拾萬元為被告供擔保後，得假執行；但被告甲○○於假
執行程序實施前以新台幣肆佰參拾伍萬肆仟伍佰玖拾參元供擔保，得免為假執行。
    事    實
甲、原告方面：
一、聲明：除假執行及免假執行供擔保之金額外，如主文所示。
二、陳述略稱：被告己○○邀被告王丕雄為連帶保證人，於民國八十八年三月三日向
    原告借用新臺幣（下同）四百六十萬元，約定自八十八年三月三日起至一百零八
    年三月三日止，分二百四十期，按月於三日清償本息，如未按期給付，即喪失期
    限利益，全部債務視為到期，利息按原告基本放款利率加週年利率百分之一點零
    一計算（並隨原告基本放款利率調整，逾期時為週年利率百分八點三四七），如
    逾期清償，在六個月以內者，按上開利率百分之十，超過六個月以上者，按上開
    利率百分之二十計付違約金。詎被告己○○自九十年九月三日起即未依約攤還本
    息，計尚欠如主文第一項所示之本息、違約金迄未清償，屢向被告己○○催討，
    均置之不理，而被告甲○○為上開借款之連帶保證人，自應負連帶清償之責，為
    此提起本件訴訟等語。
三、證據：提出借據、授信約定書、清償明細表及利率查詢表各一份為證。
乙、被告方面：
一、被告己○○方面：未於言詞辯論期日到場，亦未提出書狀作何聲明或陳述。
二、被告甲○○方面：
（一）聲明：駁回原告之訴及假執行之聲請，如受不利之判決，願供擔保免為假執行
      。
（二）陳述：伊雖答應擔任被告己○○之保證人，但並未於借據上簽名蓋章，且不知
      道被告己○○向原告借那麼多錢，又原告應先就扺押物取償，若有不足再向伊
      起訴請求等語。
    理    由
一、本件被告己○○未於言詞辯論期日到場，核無民事訴訟法第三百八十六條所列各
    款情形，爰依原告之聲請，由其一造辯論而為判決。
二、原告主張被告己○○邀被告甲○○為連帶保證人向其借款四百六十萬元後，因自
    九十年九月三日起即未依約攤還本息，尚欠如主文第一項所示之本息、違約金之
    事實，業據提出與其所述相符之借據、授信約定書、清償明細表及利率查詢表為
    證，本院依調查證據之結果，堪信原告之前揭主張為真實。
三、至被告甲○○雖辯以：伊雖答應擔任被告己○○之保證人，但並未於借據上簽名
    蓋章，且不知道被告被告己○○向原告借那麼多錢，又原告應先就拍賣物取償，
    若有不足再向保證人起訴請求等語。惟查：
（一）按自認之撤銷，除別有規定外，以自認人能證明與事實不符始得為之，民事訴
      訟法第二百七十九條第三項定有明文。經查：被告於本院九十一年六月十一日
      準備程序時對借據及起訴狀所載之金額均自認，嗣於本院九十一年六月二十四
      日言詞辯論期日則辯以：伊不知道被告己○○向原告借那麼多錢等語，惟未舉
      證證明前揭有何與事實不符之處，是該抗辯顯不足採。
（二）次按攻擊或防禦方法，除別有規定外，應依訴訟進行之程度，於言詞辯論終結
      前適當時期提出之。當事人意圖延滯訴訟，或因重大過失，逾時始行提出攻擊
      或防禦方法，有礙訴訟之終結者，法院得駁回之。又未於準備程序主張之事項
      ，除有下列情形之一者外，於準備程序後行言詞辯論時，不得主張之：法院
      應依職權調查之事項。該事項不甚延滯訴訟者。因不可歸責於當事人之事
      由不能於準備程序提出者。依其他情形顯失公平者，民事訴訟法第一百九十
      六條、第二百七十六條第一項分別定有明文。經查，原告於九十一年五月九日
      向本院院提起本件訴訟，嗣受命法官乃定同年六月十一日進行準備程序，於該
      準備程序期日被告甲○○並未就借據上之簽名及蓋章有何爭執，受命法官乃當
      庭宣示終結準備程序，嗣被告甲○○於九十一年六月二十四日言詞辯論期日時
      ，始抗辯伊雖願擔任被告己○○之保證人，但並未於借據上簽名蓋章等語，惟
      被告甲○○遲至九十一年六月二十四日言詞辯論始以前揭情詞置辯，顯有重大
      過失，且本件之辯論已趨成熟，倘本院准許該防禦方法之遲延提出，則勢必就
      被告甲○○是否於前揭借據簽名蓋章進行審查，而展延言詞辯論期日，此顯有
      礙於訴訟之終結，且該防禦方法並非本院應依職權調查之事項，被告甲○○復
      未能釋明有何不可歸責之事由，而不能於準備程序中提出該防禦方法，是依民
      事訴訟法第一百九十六條為防止訴訟延滯，採取限制之自由順序主義之修正意
      旨，及民事訴訟法第二百七十六為避免準備程序形同虛設，以促進訴訟程序之
      立法意旨，被告甲○○逾時始提出之上開防禦方法，不應准許。況依舉證責任
      分配之原則，主張變態事實者應負舉證責任，依銀行辦理放款之作業流程，為
      避免偽造或變造簽名蓋章之情事，借款人及連帶保證人之簽名或蓋章均須經對
      保手續，即借款人、連帶保證人須於銀行承辦人員前，在相關借貸文件上簽名
      或蓋章，以防止日後就該文件上之簽名或蓋章發生爭執，是借貸文件上之簽名
      或蓋章真正即為常態事實，其非真正為變態事實，即應由否認簽名蓋章真正之
      人負舉證責任。經查被告於借據上簽名蓋章，該保證書於八十八年二月一日經
      原告公司經辦人辦理對保手續，有該借據附卷可參，是依舉證責任分配之原則
      ，被告甲○○自應就簽名蓋章並非真正負舉證責任，而被告甲○○空言否認簽
      名蓋章之真正，惟未能舉證以實其說，該抗辯亦不足採。
（三）再者，被告甲○○既係系爭借款之連帶保證人，自應與主債務人即被告己○○
      負同一清償責任，而債權人對於債務人就實行扺押權受清償，或起訴請求主債
      務人及連帶保證人清償，得擇一行使，自不以先行使擔保物權為必要，是被告
      王丕雄抗辯原告應先就扺押物取償，若有不足額，再向伊起訴請求云云，顯屬
      無據。
四、末按稱消費借貸者，謂當事人約定，一方移轉金錢或其他代替物之所有權於他方
    ，而他方以種類、品質、數量相同之物返還之契約。借用人應於約定期限內，返
    還與借用物種類、品質、數量相同之物。遲延之債務，以支付金錢為標的者，債
    權人得請求依法定利率計算之遲延利息。但約定利率較高者，仍從其約定利率。
    當事人得約定債務人不履行債務時，應支付違約金，民法第四百七十四條、第四
    百七十八條、第二百三十三條第一項、第二百五十條第一項分別定有明文。次按
    稱保證者，謂當事人約定，一方於他方之債務人不履行債務時，由其代負履行責
    任之契約。保證債務，除契約另有訂定外，包含主債務之利息、違約金、損害賠
    償及其他從屬於主債務之負擔，民法第七百三十九條、第七百四十條亦有明文。
    又保證債務之所謂連帶，係指保證人與主債務人負同一債務，對於債權人各負全
    部給付之責任而言。經查，本件被告己○○為系爭借貸契約之借用人，而被告甲
    ○○為系爭借款之連帶保證人，被告己○○未依約清償本息，尚欠原告如主文第
    一項所示之利息及違約金，已如前述，從而原告依消費借貸及連帶保證契約請求
    被告連帶給付如主文第一項，即屬正當，應予准許。
四、原告及被告甲○○分別陳明願供擔保及免供擔保以代釋明，聲請宣告假執行或免
    為假執行，經核均無不合，爰均酌定相當擔保金額宣告之。
據上論結，本件原告之訴為有理由，依民事訴訟法第三百八十五條第一項前段、第八
十五條第二項、第三百九十條第二項、第三百九十二條，判決如主文。
中　　　華　　　民　　　國　　九十一　　年　　　六　　　月　　二十八　　日
                                    臺灣高雄地方法院民事第一庭
~B審判長法官　楊富強
~B法　　　官　簡志瑩
~B法　　　官　洪能超
右為正本係照原本作成
如對本判決須於判決送達後二十日內向本院提出上訴狀
中　　　華　　　民　　　國　　九十一　　年　　　六　　　月　　二十八　　日
~B法院書記官　胡淑芳
